最高法院刑事裁定　　　　　　　　　　111年度台抗字第542號
抗　告　人　林俊杰
上列抗告人因加重詐欺案件，不服臺灣高等法院中華民國111 年
3 月11日駁回聲請再審及停止刑罰執行之裁定（110 年度聲再字
第504 號），提起抗告，本院裁定如下：
    主  文
抗告駁回。
    理  由
一、本件抗告人林俊杰因違反加重詐欺案件，對於原審法院民國
    109年12月29日109年度上訴字第1714號刑事判決（嗣經本院
    110 年度台上字第2663號程序判決駁回上訴，下稱原確定判
    決）聲請再審，其聲請意旨略稱：⑴原確定判決認定抗告人
    前為國防醫學院三軍總醫院（下稱三軍總醫院）神經科部週
    邊神經科主任醫師而就臺灣臺北地方法院刑事判決附表（下
    稱附表）一及附表二編號14至49所示勞工保險被保險人詐領
    勞工保險失能給付部分，犯刑法第339條之4第1項第2款之加
    重詐欺取財（下稱加重詐欺）罪、刑法第216條、第215條行
    使業務登載不實文書罪；就附表二其餘編號部分，犯加重詐
    欺未遂罪、行使業務登載不實文書罪，依接續犯及想像競合
    犯之關係，從一重論處抗告人加重詐欺罪刑。⑵原確定判決
    後，依所提出再證4即高雄高等行政法院108年度簡上字第10
    號判決（下稱行政法院判決）所載勞動部勞工保險局（下稱
    勞保局）特約醫師出具之醫理意見，可見抗告人所開立之勞
    工保險失能診斷證明書，病名均為「頸腰椎神經根病變」或
    「糖尿病多發性神經病變」，俱屬「脊神經根與週邊神經功
    能失能」，尚須另由專科醫師檢查受神經支配之身體各部器
    官，依照「勞工保險失能給付標準」第3 條之附表進行相關
    審核，勞保局本來無從單憑抗告人所開立之神經失能診斷書
    而為肢體失能項目、等級之審定並為勞保失能給付。亦即附
    表二所示申請案，勞保局多有送請特約醫師進行審查，審查
    後卻認定為中樞神經系統病變，可見被保險人是否失能？失
    能種類、程度、等級，完全取決於特約醫師審查之醫理意見
    ，抗告人之失能診斷書，非重要參考意見，自不能因特約醫
    師與伊之醫理意見不同，即認定伊開立失能診斷書有所不實
    ，病歷複製、貼上，僅係因病情摘要相同、病情有所延續，
    週邊神經病變不可逆，所以延續前次記載，並非不實。是再
    證四所示之證據，為原確定判決所未經發現及調查審酌之新
    證據，具有「新規性」；且為原確定判決案件審理時未經審
    酌之證據，足生合理懷疑，據以推翻原確定判決所認定之加
    重詐欺犯行，應受無罪判決之諭知，而具有「確實性」，爰
    依刑事訴訟法第420條第1項第6款、第3項規定聲請再審並停
    止刑罰之執行云云。
二、原裁定略以： 
㈠、原確定判決已依憑抗告人之供述，證人（即抗告人助理）蔡
    瑋、（即勞保局負責承辦勞保失能給付業務）陳婉玲、如附
    表二各編號「備註欄」所示被保險人（或兼張明源之下線代
    辦業者李慶順、陳俊男等人，相關下線如附表一所示組織圖
    ）李慶順等82人及同案被告張明源之證述，暨卷內所附之相
    關證據資料，綜合判斷，認定抗告人有本件犯加重詐欺既、
    未遂及行使業務登載不實文書之犯行，且已敘明抗告人與張
    明源及各該下線、如附表二各編號「備註欄」所示被保險人
    李慶順等82人共同分工由張明源以招攬集團成員之方式覓得
    下線，使該下線及所屬申請人得以抗告人開立之不實病歷或
    失能診斷書，持向勞保局詐領勞保失能給付，而從中得利收
    取佣金（其中如附表二編號1 至41、43至45、47至51、53、
    55至56、58至59、62至64、66至67、69、72至74、77至80、
    82至83、85、87所示部分既遂；如同附表編號42、46、52、
    54、57、60、61、65、70、71、75、76、81、84、86、88所
    示部分未遂）等旨。所為論斷，有卷存事證足憑，核無違背
    客觀存在之經驗法則、論理法則，亦無判決理由矛盾或不備
    之違法情形。
㈡、聲請意旨固提出上開再證4 所示之行政法院判決為其依據，
    然該行政法院判決之事實，主要係涉及失能項目與級別之判
    定上，各特約醫師醫理意見不一，有神經失能第2-5 項（第
    13級），或下肢失能第12-27項（第7 級）或第12-35項（第
    13級）之不同判定與主張，適用第12項，乃因勞保失能給付
    標準附表就失能種類2「神經」失能之審核基準11稱：「『
    脊神經根及週邊神經功能失能』等級之審定：原則上準用受
    失能神經支配之身體各部器官之機能失能所定等級，但神經
    麻痺由於他覺可予證明而無相當等級可資適用時，按第13等
    級審定之；而原確定判決係抗告人填載簽認之病歷及失能診
    斷書相關診療、記載與判定失能結果自始不實，而該行政法
    院判決則雖係同樣一套之申請資料但並無任何不實，亦即原
    確定判決涉及勞保局自始即不應受理實為神經科醫師與勞保
    黃牛業者勾結之不實申請案，而該行政法院判決之事實則係
    涉及勞保局應為何項目等級之給付爭議，二者截然有別，抗
    告人援引該行政法院判決稱其出具之資料與勞保局給付無因
    果關係云云，顯非有據，蓋茍非抗告人以其三軍總醫院神經
    科部週邊神經科主任醫師之身分配合黃牛業者開立上開不實
    資料，原確定判決所載之「病患（申請人）」於其他醫療院
    所即無法取得整份申請文件，是其等透過黃牛業者之「管道
    」取得抗告人所配合開立之上開不實資料，始得以檢附後向
    勞保局提出申請，勞保局雖有把關機制，但部分申請案仍誤
    信所提出之資料為真而給付（既遂），或部分申請案有疑而
    查出異狀致未給付（未遂），皆無礙於抗告人參與本件加重
    詐欺並著手而既遂或未遂之事實。是該行政法院判決案件起
    訴事實顯與原確定判決以抗告人填載簽認之病歷及失能診斷
    書相關診療、記載與判定失能結果自始不實之事實互不相同
    ，客觀上與原確定判決所認定之犯罪事實並無相當之關聯。
    是就此新證據本身為形式上觀察，並不足以動搖原確定判決
    ，自與刑事訴訟法第420 條第1項第6款所稱發現確實新證據
    之要件並非相合。
㈢、另聲請向勞保局函詢：上開原確定判決所列88案，是否全部
    都有送特約醫師審查？審查標準為何？該等「病患」是脊神
    經傷害還是中樞神經傷害？依失能項目第2-4項或第2-5項給
    付者符合原因為何？並要求提供特約醫師（A06 ）之真實姓
    名，聲請傳訊到庭作證部分，惟因上開聲請調查部分，顯與
    原確定判決所認定抗告人自始提供之資料不實情況未有關聯
    ，縱令爭執判定級別標準與對錯亦無實益，且無法還原真實
    傷病或失能情形，何況原確定判決認定之事實多數申請案可
    能根本不符合「治療6 個月以上」之申請門檻，遑論後續判
    定問題，亦即勞保局就本件既遂案例已因抗告人提供之資料
    不實而陷於錯誤核給給付，其餘案例，抗告人亦已提供不實
    資料讓申請人提出申請而著手於加重詐欺行為，只因勞保局
    之核審把關機制生效而未給付，尚不因上開調查結果而有不
    同，自無調查之必要。
㈣、是以，抗告人所提出之上開新證據、新事實，無論係單獨或
    結合先前已經存在卷內之各項證據資料予以綜合判斷，尚不
    足以動搖原確定判決所認定事實之基礎，而為抗告人無罪、
    免訴、免刑或輕於原判決所認罪名之判決，自非「確實」之
    新證據，不符上述法定聲請再審之要件，爰駁回其再審及停
    止刑罰執行之聲請等旨。於法核無違誤。
三、抗告意旨仍執陳詞並略稱：伊開立之失能診斷書與勞保局核
    給失能給付之結果間，已因勞保局特約醫師審查意見之介入
    ，欠缺因果關係，不構成加重詐欺取財罪，原確定判決有調
    查證據未盡之違法。又再證4 所列行政法院判決已明確指出
    脊神經失能與下肢機能項目而分級判定，對照原確定判決，
    抗告人於各被保險人失能診斷書上之記載，亦均為脊神經傷
    害，則應當在肢體失能種類為審核，勞保局特約醫師當無不
    知之理，不得以誤信為藉口，將全部責任歸咎於抗告人。原
    裁定有認定事實未憑證據之違法。本件抗告人所為並無違法
    或不當，如能再函查前揭資料配合再證4 ，則就上開新證據
    與既存證據綜合判斷，應可認合於刑事訴訟法第420條第1項
    第6 款所定之再審要件，爰請求撤銷原裁定，准予再審云云
    。惟原裁定已就全案證據綜合觀察，論斷如上，抗告意旨，
    仍是擷取各別證據或事實相異之他案，就原確定判決採證認
    事職權之適法行使暨原裁定已為論駁之事項，徒憑己意，再
    事爭辯，其抗告難認有理由，應予駁回。
據上論結，應依刑事訴訟法第412條，裁定如主文。
中    華    民    國   111    年    5     月    11    日
                  刑事第七庭審判長法  官  段  景  榕  
                                  法  官  汪  梅  芬  
                                  法  官  宋  松  璟  
                                  法  官  林  海  祥  
                                  法  官  沈  揚  仁  
本件正本證明與原本無異
                                  書記官
中    華    民    國   111    年    5     月    17    日